臺灣高等法院刑事判決　　　　　 93年度重上更(三)字第167號
上訴人即自
訴人李衍成
承受訴訟人　丁○○
自訴代理人　陳智勇律師
上訴人即自
訴人李衍成
承受訴訟人　戊○○
　　　　　　丙○○
　　　　　　乙○○
上四人共同
自訴代理人　丁福慶律師
被　　　告　己○○
選任辯護人　陳文雄律師
被　　　告　甲○○
選任辯護人　李平義律師
上列上訴人因自訴被告偽造有價證券等案件，不服臺灣桃園地方
法院84年度自字第201號，中華民國86年6月4日第一審判決，提
起上訴，經判決後，由最高法院第三次發回更審，本院判決如下
：
    主  文
上訴駁回。
    理  由
一、自訴意旨略以：緣自訴人李衍成與案外人庚○○提供所有之
    土地與建商彭新海合建，惟因其與案外人庚○○所有之土地
    尚夾有第三人之土地及國有土地，三方約定由彭新海提供新
    臺幣（下同）三千萬元予自訴人及庚○○，再由自訴人及庚○○向案外人及國有財產局購買前揭土地後，再行合建，惟
    建商彭新海無力完全給付約定之三千萬元，自訴人、庚○○
    及彭新海三人即又協定由自訴人及庚○○提供土地設定抵押
    權，向被告己○○、甲○○借款，並以借得之款項及建商彭
    新海籌得之款購買前揭土地，設定抵押權後，因建商彭新海
    無法籌得款項，致無法價購土地，自訴人即未再向被告借款
    ，被告明知上情，竟於建商彭新海交付之面額各二百三十萬
    元之票號ＣＨ一三五七三三號、ＣＨ一三五七三四號之本票
    上偽造自訴人之簽名及盜刻自訴人之印章，並於發票日及到
    期日欄分別以橡皮戳蓋上82、7、26及83、1、26，並提起本
    票強制執行之裁定及拍賣抵押物之聲請，因認被告己○○、
    甲○○二人涉有刑法第二百零一條之變造有價證券罪嫌及第
    三百三十九條第一項之詐欺罪嫌云云。
二、按犯罪事實應依證據認定之，無證據不得認定犯罪事實，又
    不能證明被告犯罪者，應諭知無罪之判決；刑事訴訟法第一
    百五十四條第二項及第三百零一條第一項分別定有明文；又
    事實之認定，應憑證據，如未能發現相當證據，或證據不足
    以證明，自不能以推測或擬制之方法，為裁判之基礎（最高
    法院四十年台上字第八六號判例參照）。又認定不利於被告
    之事實，須依積極證據，苟積極證據不足為不利於被告事實
    之認定時，即應為有利於被告之認定，更不必有何有利之證
    據（最高法院三十年上字第八一六號判例參照）。再認定犯
    罪事實所憑之證據，雖不以直接證據為限，間接證據亦包括
    在內，然無論直接或間接證據，其為訴訟上之證明，須於通
    常一般之人均不致有所懷疑，而得確信其為真實之程度者，
    始得據為有罪之認定，倘其證明尚未達到此一程度，而有合
    理之懷疑存在時，即無從為有罪之認定（最高法院七十六年
    臺上字第四九八六號判例參照）。又告訴人之告訴，係以使
    被告受刑事訴追為目的，是其陳述是否與事實相符，仍應調
    查其他證據以資審認；倘其陳述尚有瑕疵，則在未究明前，
    自難遽採為論罪科刑之根據（最高法院五十二年臺上字第一
    三○○號、六十一年台上字第三０九九號判例參照）。
三、本件自訴人認被告涉有偽造有價證券及詐欺犯行，無非係以
    本票二紙、同意書及抵押權設定契約書影本、合建契約書影
    本、國有財產局通知影本二份、自訴人催告函、民事裁定等
    為其主要論據。訊據被告己○○、甲○○堅決否認右揭犯行
    ，被告甲○○辯稱：當時伊人在美國，借款之事均由先生宋
    倬英處理，伊根本未在場，如何能偽造有價證券？被告己○○辯稱：其確有將錢交予建商彭新海，當時彭新海拿票來時
    ，日期均已蓋好、金額亦已填好，發票人二人也都有簽名、
    蓋章，並非其偽造，且當天彭新海亦交付由渠背書之黃坤博
    簽發面額三十七萬五千元之本票二紙供做借款五百萬元，利
    息兩分半之六個月利息，可以見得伊確已將錢交予彭新海等
    語。經查：
  (一)自訴人李衍成（已於上訴最高法院後之民國（下同）八十八
    年五月二十五日死亡，嗣由上訴人丁○○、戊○○、丙○○
    、乙○○等人承受本件訴訟）於原審調查時自承有於合建契
    約上簽名（見原審卷一第七十九頁反面），且證人彭新海（
    已於八十九年十月七日改名為彭鼎富）於臺灣桃園地方法院
    八十四年桃簡字第四六三號民事庭審理中證稱：契約書上自
    訴人名義是自訴人本人親自簽的等情，證人即代書辛○○亦
    於前揭民事案件審理時證稱：簽合建契約時，自訴人有到場
    ，印章是自訴人拿出來由我蓋，自訴人名義姓名應是他簽的
    等情（參見原審卷三第一三三頁至第一三五頁所附上揭判決
    書），是合建契約書上自訴人之簽名應係真正無訛，合先指
    明。再觀諸卷附之本票影本上之自訴人「李衍成」之簽名與
    卷附合建契約書上之「李衍成」之簽名，不論是外形、筆順
    、筆勢上均相類似，經（前揭民事案件之法院）送刑事警察
    局鑑定結果亦認二者字跡相符，有該局鑑驗通知書影本在卷
    可稽（見原審卷一第五十三頁正、反面），則自訴人聲稱未
    於本票上簽名，是否符合事實，已有可疑。又自訴人雖依證
    人彭新海於本院前審九十年五月二十八日所為證言，認證人
    彭新海係當場開立系爭本票且自訴人未到場，係依宋倬英之
    要求預立作保障用，於設定好且撥款後，才由其將發票日填
    載，故僅填寫票面金額及自己為發票人，並未填載發票日及
    到期日亦未授權被告二人蓋發票日及到期日戳云云，然此為
    被告己○○迭於原審及本院所否認（見原審卷三第十三頁、
    本院九十年四月三十日訊問筆錄），並陳稱：證人彭新海於
    當天交付系爭本票時，發票日期、到期日、金額及發票人二
    人都有簽名蓋章等語（見本院前審九十年四月三十日訊問筆
    錄）。然若果如證人彭新海所言係當場填寫系爭本票之金額
    及發票人，惟本件借款金額既為五百萬元，則於被告己○○
    及證人宋倬英等當場監看彭新海簽發系爭本票之情況下，何
    以不要求彭新海填具面額二百五十萬元之票據二張，而任其
    自行填寫二百三十萬合計僅四百六十萬元之票據二張，即與
    常情不相符合。且依證人彭新海所言系爭本票之發票日係八
    十二年八月六日當天，然若果係交錢當天始簽發的，則本票
    日期便不可能書寫為八十二年七月二十六日（見原審卷一第
    二十頁），而應該是八十二年八月六日，同時，發票日期亦
    會用手寫，而不會另以日期戳章蓋用日期，則以本件系爭本
    票上之日期仍為八十二年七月二十六日以及日期係用橡皮戳
    章所蓋用等情，亦可證明系爭本票日期、簽名、金額係於八
    十二年八月六日交付被告等人之前即已完成，則證人彭新海
    上開所證顯與常情有違，無足採信，自不得採為不利被告之
    證據。
  (二)另證人彭新海雖稱：伊將本票交予被告時，並未看到「李衍
    成」之簽名云云（見原審卷一第一○八頁、原審卷三第一一
    三頁反面）。惟查細觀系爭本票上之簽名，在出票人（即發
    票人）欄位，備有二欄位供出票人簽名發票，出票人之左側
    並各有地址欄位供發票人書寫地址之用，惟其欄位之空間均
    極為狹窄，實不足以容納兩人同時以一般人書寫字體之大小
    的簽名及地址同排並列，如果其中一人先簽名發票，後簽名
    者其簽名必然超出欄位寬度。本件發票人之簽名，依本票上
    之記載為自訴人李衍成之簽名在左，彭新海之簽名在右。彭
    某之發票簽名明顯的超出發票人欄位甚多，可見彭某簽名及
    蓋章時，因為李衍成已簽名佔滿「格子」，所以不得不往右
    擠（或往右方書寫），以致超出原有設計寬度，故由此可證
    ，彭某簽名係在李衍成之後。再由本票上印文之排列亦足證
    明彭新海交付系爭本票時自訴人李衍成早已用印完成，查李
    衍成之印文，緊接在李衍成三字之正下方，印文之上半部則
    與「成」字重疊（即覆蓋在「成」字部分字體之上），而彭
    新海之印文，則未能緊接蓋在彭新海三字之正下方，而與彭
    新海三字隔有顯著之距離（尤以其中135733號本票為甚），
    係蓋在偏右方之位置，甚至覆蓋在「此票免作拒絕證書」之
    字樣上。顯然，彭新海之印文是為了要避開李衍成之印文，
    避免兩印文重疊，而刻意往右方、下方戳蓋的，以致不惜蓋
    在「此票免作拒絕證書」字樣上，如果是彭某先簽名蓋章，
    彭某焉知需預留多少空間讓李衍成簽名蓋章？而先蓋章之人
    不蓋在名字彭新海三字之正下方，偏偏要往右下方歪斜且隔
    有顯著之距離而蓋章在「此票免作拒絕證書」之字樣上？其
    不合一般人之用印習慣，不合情理甚明。故從本票上印文排
    列之突兀，益加證明李衍成之簽名蓋章先於彭新海，足見彭
    新海交來系爭本票給被告時，自訴人李衍成早已簽名用印完
    成，該本票洵非被告等所偽造，已屬灼然。是證人彭新海所
    稱「交付本票時並無李衍成之簽名及蓋章」之詞，應係迴護
    自訴人李衍成，顯不足採。
  (三)又本件借款五百萬元，係由被告甲○○及己○○各出資二百
    五十萬元，被告甲○○並陳稱該借款部分係經其夫宋倬英先
    後於八十二年七月二十六日及同年八月三日分別在其第一銀
    行西壢分行00000000000帳戶內提領九十七萬元
    及五十五萬五千元現金，將其中之一百四十一萬五千元與同
    年八月六日開立面額一○八萬五千元即期支票交付予彭新海
    背書兌領，並提出存摺及經彭新海背書兌領支票以資證明（
    見原審卷一第九十七頁至第九十九頁）。證人彭新海雖否認
    收取上開現金及否認該一○八萬五千元支票係交付系爭借款
    （見本院前審九十年六月十一日訊問筆錄），然該面額一百
    零八萬五千元之支票，既係由彭新海兌領，且彭新海就其收
    取上開支票之原因，於原審調查時先係證稱：伊有收到該面
    額一百零八萬元（應指上開一百零八萬五千元）支票，：：
    ，該一百零八萬元支票係伊所住之桃園縣中壢市○○路地上
    物土地，因所有權複雜，宋倬英給伊一百零八萬去解決（見
    原審卷一第一一○頁），繼而改稱：是與宋倬英的私人借款
    （見原審卷二第四頁）；一百零八萬元（應為一百零八萬五
    千元之誤）是做生意調借的（見原審卷三第三十八頁）等語
    ，復於本院前審調查時改稱：「一○八萬五千元是在官先生
    （庚○○），他提出這張支票為證據，證明甲○○付官先生
    國有地部分一千萬元包括這筆錢在內，：：，一○八萬五千
    元票是官先生那筆款這筆款是用七百五十萬，以二點五百分
    計算利息，四個月利息加百分之四佣金、設定規費、代書費
    、律師費、這筆款是第一銀行西壢分行存款，他夫妻二人的
    帳號可查明，這筆款是八十二年八月六、七日我領到就立刻
    存入他夫妻戶頭。」、「（一○八萬五千元支票是否有確定
    拿到？）他開票給我，到銀行去存入我帳號，再除帳轉到宋
    先生且他與我一起去，我完全沒碰到這張支票。」、「（這
    支票包含四個月利息及代書費、律師費這些明細如何出來？
    ）利息七十五萬，佣金二十八萬八千三百二十元，設定規費
    二萬二千元，代書費一萬五千元，律師費一萬元，整數是一
    ○八萬五千，零頭沒算，我在官先生那庭已說明，這利息是
    八月六日開始結算，九、十、十一月這是月頭錢，共四個月
    利息，本金是以七百五十萬元計算，利率是二點五百分。」
    等語（見本院前審九十年六月十一日訊問筆錄），則其前後
    證述情節已有不同，而難遽信，且其既與庚○○向宋倬英借
    款購地，焉有由貸與人給付借款人利息之理？且由證人上開
    所證此種由貸與人先開立支票給予利息存入借款人之帳戶後
    再轉入貸與人帳戶輾轉行為之結果，亦未達成任何給付利息
    之目的。再經本院前審向第一商業銀行西壢分行函詢宋倬英
    所簽發系爭一○八萬五千元之支票經受款人彭新海提示後，
    是否有將該筆票款另行轉入宋倬英或甲○○之帳戶中，經該
    分行以九十年十月二十九日一西壢字第三六五號函覆以：經
    查本分行客戶宋倬英所簽發如附件所示之支票經受款人彭新
    海提示後並未將該筆票款另行轉入本分行客戶宋倬英或古月
    嬌帳戶等語，並檢附活期存款存款憑條及存款明細分類帳影
    本各乙紙附卷可稽，則可知證人彭新海於本院所為證言並非
    真實，顯係迴護之詞，不足採信。是被告甲○○之夫宋倬英
    交付予彭新海之一百零八萬五千元之支票乙紙，係為系爭借
    款而交付，應堪認定。從而被告甲○○有交付證人彭新海二
    百五十萬元無訛，證人彭新海所證稱：其雖交付系爭本票，
    但並未拿到錢云云，即不足採信。至被告己○○陳稱其係交
    付彭新海二百五十萬現金，並於原審調查時陳稱：八十二年
    七月三十一日於銀行定存領二百六十萬元，用掉一百五十萬
    ，尚存一百一十一萬元，八月六日各領一百三十三萬及十萬
    元，共一百四十三萬元等語（見原審卷二第六十二頁反面、
    第六十三頁），並提出其所使用帳號為000000000
    00，戶名葉靜玲於桃園市信用合作社活期存款存摺及代收
    款項抄錄簿為證（見原審卷三第十六頁），雖依其上開所供
    質押借款二百六十萬元係於八十二年七月三十一日提領出，
    然經原審函詢該社之結果：葉靜玲於八十二年六月六日在該
    社存入各八十萬元之定存四筆，並於八十二年七月十六日及
    二十日各以存單質借一百二十萬元及一百四十萬元正合計二
    百六十萬元正，後於八十二年七月三十一日來本社將定存解
    約存入本人戶頭共三百二十萬元正並歸還其質借金額及利息
    共二百六十萬七千八百三十八萬元正，故該日有此二筆往來
    資料並無領出現金等語，有該社八十五年十一月十六日桃信
    總字第一九二九號函（見原審卷三第八十頁、第八十一頁）
    附卷可稽，則被告己○○上開所稱於八十二年七月三十一日
    提領等語固未與事實相符；惟其嗣後又稱是自桃園市信用合
    作社我帳戶領出，是領四十三萬之現金，七月十六日有續借
    二百二十萬，八月六日領一百四十三萬元，給彭新海是二百
    五十萬元等語，並提出其個人於桃園市信用合作社活期儲蓄
    存款存摺及上開葉靜玲之存款存摺為憑（見原審卷三第九十
    八頁、第一○○頁、第一○一頁），至本院前審調查時又陳
    稱：我付款當天有領一百四十三萬元，其餘一百一十萬元，
    是七月十六日左右，七月二十日，去桃園信用合作社，質押
    出來的錢，有用掉一百五十萬等語，似前後供述不一，而無
    法具體明確說明其借款金額之來源，然認定被告犯罪之事實
    須依積極證據，本件被告己○○未偽造系爭本票已經本院查
    證如上，且同為貸與人之被告甲○○亦已查證有交付證人彭
    新海所貸與之金額二百五十萬元，從而縱被告己○○無法充
    分正確的說明其借款來源，亦無法執此即認定被告己○○有
    自訴人所指之偽造有價證券及詐欺之犯行。
  (四)又查，證人彭新海曾交付其背書由案外人黃坤博簽發，面額
    三十七萬五千元之支票二張予被告己○○、甲○○（票號各
    為0000000、0000000號），業據證人彭新海
    陳稱在卷並有票號0000000號之支票影本及票號00
    00000號之支票存入宋倬英之存摺影本附卷可稽（見原
    審卷一第六十七頁、原審卷三第一一五頁至第一一七頁）。
    證人彭新海雖又證稱該面額三十七萬五千元支票二紙，係其
    與庚○○向被告等借款七百五十萬元，用以給付按月息二分
    半計算四個月之利息，與本案無關云云（見原審卷二第三頁
    反面、卷三第三十八頁反面），然此除為被告等所否認，且
    證人彭新海亦曾於前揭民事案件中陳稱：渠與庚○○同向被
    告借款六百多萬元，實際金額是六百二十幾萬元，連利息七
    百三十八萬餘元等語（見原審卷二第四十二頁反面之八十四
    年九月十九日訊問筆錄），經核與證人庚○○於臺灣桃園地
    方法院檢察署八十四年度偵字第九三一四號告訴被告等偽造
    文書案件中所稱實際僅借款六百三十萬，當天寫七百三十八
    萬元多出來的部分算六個月的利息等情（經本院前審調閱相
    關卷宗核閱無訛），及本院前審調查時所證稱：：：我的土
    地與李衍成是隔鄰，：：，彭新海出面以我們土地抵押向被
    告等借錢。：：，我向被告借六百三十萬元，直接匯入國有
    財產局指定之銀行等語（見上訴卷第九十六頁）相符，且依
    自訴人提出其與彭新海及庚○○於八十二年七月二十六日訂
    立之同意書所載，借款金額為七百三十八萬零八百五十六元
    ，並非七百五十萬元，有該同意書（見原審卷一第四十三頁
    ）可供佐證，則證人彭新海所稱其與庚○○向被告等借款七
    百五十萬元云云，毫無足取，則此筆借款之利息既已先扣，
    彭新海要無再給付三十七萬五千元之支票二紙交付被告作為
    利息之必要，且此筆借款期間係自八十二年七月二十六日起
    至八十三年一月二十六日止共半年，倘彭新海所證屬實，被
    告僅收取四個月利息，亦與情理有違，反觀系爭支票面額各
    三十七萬五千元，核與被告主張各借款二百五十萬元，計算
    自八十二年七月二十六日至八十三年一月二十六日止每月利
    息二分半之利息相符，從而被告等所辯係利息錢之詞應可採
    信，彭新海上開所稱該三十七萬五千元支票係支付其與庚○○向被告借款七百五十萬元之利息云云，與實情不符，不足
    採信，證人彭新海既已交付利息錢，亦可顯見確已收得五百
    萬元借款無訛。
  (五)自訴人另雖稱伊及彭新海並未至銀行付款購買國有地，被告
    應未交付借款等語，惟查：自訴人主張伊及彭新海係為購買
    國有地方向被告等借款，惟此為被告所否認，並辯稱：彭新
    海告知其前為購買訴外人張清勝之土地，向他人借款五百萬
    元，因債權人催款孔急，故與李衍成借款周轉等語，並提出
    李衍成之妻李葉香妹與張清勝間不動產買賣契約書為證，彭
    新海倘非如此告知被告，並為求順利借款，焉有將李衍成之
    妻李葉香妹與第三人張清勝間之買賣契約及借款支票交付被
    告之理，足證被告所辯非虛，是尤難據為彭新海與李衍成未
    購買國有地為被告未交付借款之認定。
  (六)又查，自訴人於83年5月6日曾以中壢六支郵局190號存證信
    函寄與彭新海，催請彭新海將購地款繳清，否則請將地主（
    即自訴人）所提供擔保之土地設定抵押權「全部清償完畢」
    云云，此有自訴人之存證信函為證，由此可見自訴人早已明
    白係提供土地予被告設定抵押權，且有借款情事，故請彭新
    海負履行責任，倘無借款，何須要求彭新海履行清償債款，
    其理甚明。又兩造及彭新海等曾於82年7月26日立具同意書
    ，寫明李衍成、彭新海二人（即乙方）向被告己○○、甲○○二人（即甲方）借款五百萬元之事實，並註明借款「由乙
    方當場收訖、不另立收據」，彭新海並在「不另立收據」字
    樣下蓋章，表明確已收到借款之意思，自訴人李衍成並在同
    意書上同意提供坐落中壢市土地設定第一順位抵押權給被告
    等，兩造及彭新海等均在同意書末簽名蓋章，此有該同意書
    存卷可稽，則自訴人李衍成同屬借款之「乙方」，何能以「
    由乙方當場收訖、不另立收據」字樣下只有彭新海一人蓋章
    ，即否認「乙方」或李衍成已借到款項之事實，至於「乙方
    」是否由彭新海一人代表拿錢，或拿到錢後有無分配或交付
    李衍成，要屬李衍成與彭新海間之內部事務，自不得以自訴
    人李衍成未分配到錢即否定借款「當場收訖、不另立據」之
    白紙黑字，甚或主張自訴人李衍成之抵押債務不存在。再者
    ，系爭土地設定抵押時，需債務人李衍成提供戶籍謄本始能
    辦理，而自訴人李衍成係於82年8月5日領取該戶籍謄本應用
    ，倘若自訴人認為82年7月26日同意書上「當場收訖、不另
    立據」虛妄不實，何以82年8月5日仍領取戶籍騰本供為辦理
    設定抵押使用，益見自訴人事後所訴純為迴避自己之責任，
    並不實在，甚為灼然。
  (七)矧系爭五百萬元本票，業經桃園地院85年度票字第7358號裁
    定准予強制執行，並已確定，倘若其間無借款情事，何以彭
    新海均無異言。況依抵押權設定契約書記載，彭新海為債務
    人，自訴人李衍成則為債務人兼擔保物提供人，抵押權擔保
    之權利範圍則均為「債務全部」，此有抵押權設定契約書在
    卷可證。由此可見自訴人李衍成提供土地所擔保之債務，不
    限於自訴人債務，尚包括彭新海債務，彭新海拿到錢後，有
    無交付自訴人，要屬彼等間內部如何約定之問題，自不得以
    自訴人未分到錢即漫指抵押債務不存在。又依抵押權設定契
    約書，其他特約事項第11點約定：「保證人與擔保品提供人
    應負連帶清償責任，並願拋棄民法債偏第24節所規定保證人
    所得主張抗辯權」，本件自訴人既為債務人兼擔保物提供人
    ，依約定自應就系爭債務負連帶清償責任，自訴人李衍成主
    張其未拿到款項，故未簽發本票云云，顯不符情理。
  (八)雖原審法院依據自訴人之請求，將系爭本票二紙，連同自訴
    人所提出之「合建契約書」二份（附於原審卷第一宗第一一
    七頁證物袋），囑託憲兵司令部刑事支援中心鑑定結果，認
    為上開本票二紙其上「李衍成」簽名字跡與合建契約書上「
    立契約書人甲方」欄內之「李衍成」簽名字跡書寫之個性、
    慣性及特徵均不相同，有該中心八十五年一月二十六日綱
    得字第０一二九八號鑑驗通知書附卷可參（見同上卷第一一
    六頁）。而查，證人即代書辛○○、地主庚○○於本院審理
    時到庭證稱上開「合建契約書」確有三份（詳見本院94年6
    月3日審判筆錄），固不能認為自訴人提供憲兵司令部刑事
    支援中心鑑定之「合建契約書」為臨訟所偽造者，而與臺灣
    桃園地方法院民事庭提出送請刑事警察局鑑定之「合建契約
    書」有所不同，但查，筆跡鑑定並無一定之鑑識標準，牽涉
    到鑑定人之學識、經驗、能力、主觀、判斷或受其他因素（
    闢如筆劃較簡或缺乏特徵）之影響，有時不同機關對相同物
    件之鑑定會存有岐異，亦屬常見；茲本件送鑑自訴人「李衍
    成」之字跡，依其簽寫之方式，即屬筆劃較簡及缺乏特徵的
    寫法，雖憲兵司令部刑事支援中心鑑定結果與刑事警察局不
    同，惟依上開各項證據資料之析述，本院心證認為自訴人李
    衍成確有共同向被告二人借款、簽發本票、及設定抵押之情
    事，甚為明灼，俱如前述，則刑事警察局鑑定系爭本票上「
    李衍成」之簽名與合建契約書上「李衍成」之簽名，二者字
    跡相符，與本院經以肉眼比對、觀察結果相同，本院認為其
    鑑定洵屬的論，至於憲兵司令部刑事支援中心所為不同鑑定
    結果，依上說明，即恐有誤判，自不能遽採而資為不利被告
    之證據。又本件事證已明，核無再三將系爭本票及「合建契
    約書」送請其他機關鑑定之必要，附此說明。
  (九)又本件證人庚○○、彭新海與自訴人關於訂約、借款部分利
    害關係一致，且其中彭新海又係親手交付本票，向被告取得
    貸款之人，故彼等之供詞如偏袒自訴人而不利於被告亦屬情
    理之中，彼等所為供述，尚難援為不利於被告之證據，已如
    前述。又被告己○○、甲○○就抵押物、系爭本票及彭新海
    另行簽發五百萬元之本票，均聲請准予拍賣或強制執行之裁
    定，乃依法行使應受保障之合法權利，殊難謂有任何詐欺犯
    行可言，況被告己○○於依拍賣抵押物裁定及本票裁定向法
    院聲請強制執行時亦明確表明二者所指係為同一債權（見原
    審卷二第八十六頁），且被告甲○○於聲請本票裁定書中，
    亦特別表明系爭本票二張與彭新海所簽發上開五百萬元本票
    ，係屬同一債權（見本院前審卷甲○○九十年五月十四日刑
    事答辯狀證物九），亦徵其等並無不法所有之意圖甚明。
  (十)綜上所述，本件尚不能證明被告己○○、甲○○犯有偽造有
    價證券或詐欺罪。
四、此外，復查無其他積極證據足以證明被告等有自訴人所指之
    偽造有價證券或詐欺犯行。原審以不能證明被告犯罪，而為
    被告等無罪之諭知，核無不合，應予維持。自訴人上訴，仍
    執陳詞指摘原判決不當，為無理由，應予駁回。
據上論斷，應依刑事訴訟法第368條，判決如主文。
中　　華　　民　　國　　94　　年　　6　　月　　24　　日
　　　　　　　　　刑事第十三庭  審判長法　官  劉景星
                                      法  官  李春地
                                      法  官  陳志洋
以上正本證明與原本無異。
如不服本判決，應於收受送達後十日內向本院提出上訴書狀，其
未敘述上訴之理由者並得於提起上訴後十日內向本院補提理由書
（均須按他造當事人之人數附繕本）。
                                      書記官  王韻雅
中　　華　　民　　國　　94　　年　　6 　　月　　27　　日
